【裁判字號】    92,簡,156
【裁判日期】    921106
【裁判案由】    汽車燃料使用費
【裁判全文】
臺北高等行政法院判決                              九十二年度簡字第一五六號
    原      告  甲○○
    被      告  交通部公路總局
    代  表  人  陳晉源（局長）
右當事人間因汽車燃料使用費事件，原告不服交通部中華民國九十二年一月二日交
訴字第○九一○○六六七四九號訴願決定，提起行政訴訟，本院判決如左：
    主  文
原告之訴駁回。
訴訟費用由原告負擔。
    事  實
一、事實概要：訴外人原告之母高游淑貞逾期未繳納其所有Ｍ五─九八六五號自用小
    客車（下稱系爭車輛）民國九十年全期汽車燃料使用費新台幣（下同）四千八百
    元，經被告所轄台中區監理所彰化監理站於同年十月間以雙掛號方式郵寄催繳通
    知書後，仍未繳納，被告乃依公路法第七十五條規定處高游淑貞罰鍰一千八百元
    。原告（系爭車輛使用人）不服，提起訴願遭決定不受理，遂提起行政訴訟。
二、兩造聲明：
  (一)原告聲明：訴願決定及原處分均撤銷（依起訴狀載意旨）。
  (二)被告聲明：駁回原告之訴。
三、兩造主張：
  (一)原告起訴意旨略謂：
    1.系爭車輛係原告考量車險保費較便宜而以其母高游淑貞名義購買，原告之母於
      九十一年九月間收受被告以系爭車輛九十年燃料費未繳，科處罰鍰一千八百元
      之處分書，因不識字，而原告未與同住，亦未受告知。原告逾期未繳納九十年
      燃料費確屬實情，惟係不知繳納燃料費情事之故。
    2.被告宣稱依公路法作成本件罰鍰處分，然一般人民不明公路法相關規定，且罰
      款金額未載明於通知書上，被告顯未盡告知人民之義務。
  (二)被告答辯意旨略謂：
    1.原處分之相對人係高游淑貞，並非原告，其權利或法律上利益並未因原處分受
      損，當事人顯非適格，依行政訴訟法第一百零七條第一項第十款之規定，原告
      提起本件訴訟應為不合法，應予駁回。
    2.行政程序法第四條規定：「行政行為應受法律及一般法律原則之拘束」，故行
      政機關於執行任務為行政行為時，應以誠實信用之方法為之（行政程序法第八
      條參照）。按誠實信用原則為公法與私法共通之基本原理，不僅行政機關適用
      ，人民就公法權利之行使與防禦亦然。系爭車輛既向行政機關登記高游淑貞為
      車輛所有人，其享有保險費用之優惠，亦應盡每年按期繳納稅、費之義務，非
      俟其逾期繳納燃料費受罰鍰處分，而以受處分人不識字、原告方為實際車輛所
      有人云云卸責，其意圖排除行政程序中之不利益，實係權利濫用。
    理  由
一、原告起訴後，被告代表人於九十二年七月一日變更為陳晉源，有行政院令影本在
    卷可徵，業據聲明承受訴訟，合先敘明。
二、按提起行政訴訟請求法院為裁判，以有權利保護必要為前提，具備權利保護必要
    者，其起訴始具有權利保護之利益，即所稱訴之利益存在。是原告之訴，依其所
    訴之事實，係欠缺權利保護必要者，即屬無訴之利益，即應以判決駁回之。
三、訴外人原告之母高游淑貞逾期未繳納其所有Ｍ五─九八六五號自用小客車九十年
    全期汽車燃料使用費四千八百元，經被告所轄台中區監理所彰化監理站於同年十
    月間以雙掛號方式郵寄催繳通知書後，仍未繳納，被告乃依公路法第七十五條規
    定處高游淑貞罰鍰一千八百元，原告不服，循序提起行政訴訟。經查被告九十一
    年八月三十日公燃字第九○四一八五六九七號處分書之對象為訴外人原告之母高
    游淑貞，並非原告，有該處分書在原處分卷足稽，原告與受處分人高游淑貞為兩
    個不同之權利義務主體，自不得就該處分提起訴願及行政訴訟，原告提起本件訴
    訟，其當事人不適格，爰不經言詞辯論予以駁回（本件適用簡易訴訟程序）。
四、據上論結，本件原告之訴為無理由，依行政訴訟法第二百三十三條第一項、第九
    十八條第三項前段，判決如主文。
中    華    民    國    九十二      年      十一      月      六        日
                 臺 北 高 等 行 政 法 院   第 四 庭
                                   法  官  楊莉莉
右為正本係照原本作成。
本件以訴訟事件所涉及之法律見解具有原則性者為限，始得於本判決送達後二十日
內向本院提出上訴狀並表明上訴理由，如已於本判決宣示後送達前提起上訴者，應
於判決送達後二十日內補具上訴理由（均按他造人數附繕本），且經最高行政法院
許可後方得上訴。
中    華    民    國    九十二      年      十一      月      六        日
                                   書記官  王俊權


司法院資訊處製作；財團法人民間司法改革基金會備份。
